【裁判字號】    98,訴,377
【裁判日期】    980227
【裁判案由】    毒品危害防制條例
【裁判全文】
臺灣板橋地方法院刑事判決               98年度訴字第377號
公  訴  人  臺灣板橋地方法院檢察署檢察官
被      告  甲○○
                  （現於臺灣臺北監獄臺北分監另案執行中）
上列被告因違反毒品危害防制條例案件，經檢察官提起公訴（97
年度毒偵字第9454號），被告於本院準備程序進行中，就被訴犯
罪事實為有罪之陳述，本院告知簡式審判程序之旨，並聽取其與
公訴人之意見後，經合議庭裁定由受命法官獨任進行簡式審判程
序審理後，判決如下：
    主  文
甲○○施用第一級毒品，累犯，處有期徒刑玖月。扣案之注射針
筒壹支，沒收。
    事  實
一、甲○○前於民國89年間因施用毒品案件，經本院以88年度毒
    聲字第4120號刑事裁定送勒戒處所觀察、勒戒後，認有繼續
    施用之傾向，再經本院以88年度毒聲字第4610號刑事裁定令
    入戒治處所施以強制戒治，並於89年3 月21日停止戒治出所
    ，所餘戒治期間付保護管束，嗣於89年7 月25日強制戒治期
    滿，並由臺灣板橋地方法院檢察署（下稱板橋地檢署）檢察
    官以89年度戒毒偵字第623 號為不起訴處分確定；又於94年
    間因施用毒品案件，經本院（起訴書誤載為「臺灣高等法院
    」）以94年度訴字第2272號刑事判決處有期徒刑10月、5 月
    ，並定應執行有期徒刑1 年2 月，嗣經上訴後，由臺灣高等
    法院以94年度上訴字第34號刑事判決駁回上訴確定，並經臺
    灣高等法院以96年度聲減字第1098號刑事裁定各減為有期徒
    刑5 月、2 月又15日，並定應執行有期徒刑7 月確定，甫於
    96年7 月13日因縮短刑期期滿假釋出監，假釋期間付保護管
    束，且於96年7 月24日保護管束期滿，假釋未經撤銷，未執
    行之刑以已執行論；另於96年間因施用毒品案件，其犯罪於
    未發覺前，主動接受治療而被查獲，由板橋地檢署檢察官以
    96年度毒偵字第9017號、97年度毒偵字第749 號為不起訴處
    分確定；復於97年間因施用毒品案件，經本院以97年度訴字
    第2883號刑事判決處有期徒刑8月確定（現在監執行中）。
二、詎其仍不知悔改，猶於強制戒治執行完畢釋放出所後5 年以
    內已再犯被追訴處罰，竟基於施用第一級毒品海洛因之犯意
    ，於97年11月25日上午8 、9 時許（起訴書誤載為「於97年
    11月25日22時43分為警採尿時回溯26小時內之某時許」），
    在臺北縣三重市○○路○ 段68巷37號4 樓住處（起訴書誤載
    為「在不詳處所」），以注射針筒注射靜脈之方式，施用海
    洛因；嗣於同日晚上10時5 分許，為警持板橋地檢署檢察官
    所核發之拘票至上址執行拘提到案而查獲，並扣得其所有並
    供施用海洛因用之注射針筒1 支，且經警採集其尿液送驗，
    結果呈海洛因代謝物之嗎啡陽性反應，始查知上情。
二、案經臺北縣政府警察局三重分局報告板橋地檢署檢察官偵查
    起訴。
    理  由
壹、程序方面：本件被告甲○○所犯係死刑、無期徒刑、最輕本
    刑3 年以上有期徒刑以外之罪，其於準備程序就前揭被訴事
    實為有罪之陳述，經法官告知簡式審判程序之旨，並聽取其
    與公訴人之意見後，本院認無不得或不宜改依簡式審判程序
    進行之處，爰依刑事訴訟法第273 條之1 第1 項、第284 條
    之1 之規定，由本院合議庭裁定本件由受命法官獨任進行簡
    式審判程序，合先敘明。
貳、實體方面：
一、上開事實，業據被告於本院訊問時自白不諱，且被告於前開
    時間採集之尿液經送驗，結果呈海洛因代謝物之嗎啡陽性反
    應乙節，此有台灣檢驗科技股份有限公司出具2008/12/11報
    告編號CH/2008/C0020 之濫用藥物檢驗報告及臺北縣政府警
    察局三重分局查獲毒品案件被移送者姓名及代碼對照表各乙
    份（詳見偵查卷第19及38頁）在卷可稽，並有扣案之注射針
    筒1 支可證。又按海洛因經注射或吸入人體後，約80% 於24
    小時內自尿中排出，且尿液中能否驗出嗎啡陽性反應與其投
    與量、投與途徑、採尿時間、個人體質及檢測方法之靈敏度
    有關，國外曾有文獻報導注射6 毫克之海洛因鹽酸鹽，其代
    謝物嗎啡之平均可檢出時限約為26小時等情，業經行政院衛
    生署藥物食品檢驗局於81年9 月8 日以藥檢壹字第8114885
    號函示明確，則被告上開時間所採集之尿液送驗結果既有海
    洛因代謝物之嗎啡陽性反應，顯見被告在經警採尿時往前回
    溯26小時內之某時（惟應扣除為警查獲後至採尿時止人身自
    由受拘束期間），確有施用第一級毒品海洛因之犯行至明。
    故被告之自白核與事實相符，應堪予採信。是本案事證已臻
    明確，被告犯行洵堪認定，應予依法論科。
二、論罪科刑部分：
(一)、按施用毒品經觀察、勒戒或強制戒治執行完畢釋放後，5 年
    後再施用毒品，應適用毒品危害防制條例第20條第1 、2 項
    之規定，同條例第20條第3 項定有明文。又按於92年7 月9
    日新修正之毒品危害防制條例刪除二犯及三犯之規定，一改
    修法前繁雜之處遇程序，僅將施用毒品者簡化區分為初犯、
    再犯，並認施用毒品者係屬病患性犯人，以觀察、勒戒戒除
    其身癮，並以強制戒治去除其心癮。經觀察、勒戒或強制戒
    治執行完畢釋放後，若係5 年後再犯該條例第10條施用毒品
    罪者，與同條例第20條第1 項、第2 項關於「初犯」之處理
    方式相同，檢察官應先聲請法院裁定令被告入勒戒處所觀察
    、勒戒，並視有無繼續施用毒品傾向，決定應予釋放、為不
    起訴之處分，或應聲請法院裁定令入勒戒處所強制戒治；若
    係5 年內「再犯」同條例第10條施用毒品罪者，依同條例第
    23條第2 項規定，檢察官則應依法追訴。觀諸該條例第20條
    第3 項之修正理由：「觀察、勒戒或強制戒治5 年後再犯者
    ，顯見前所實施之觀察、勒戒或強制戒治已足以遮斷其施用
    毒品之癮，為期自新及協助其戒除毒癮，對此5 年後再犯者
    ，爰明定仍適用初犯之規定，先經觀察、勒戒、強制戒治之
    程序。」及同條例第23條第2 項之修正理由：「為配合簡化
    施用毒品犯之刑事處遇程序，並鑑於經觀察、勒戒或強制戒
    治執行完畢釋放後5 年內再犯者，其再犯率甚高，原據以實
    施之觀察、勒戒及強制戒治既已無法收其實效，自應施以刑
    事處遇。」顯然如施用毒品者係前經觀察、勒戒或強制戒治
    等治療程序執行完畢5 年後，始再施用毒品之「初犯」，因
    前所執行之觀察、勒戒或強制戒治已足收戒除毒癮之效，自
    應重新執行觀察、勒戒或強制戒治等治療程序，並於治療程
    序執行完畢後，由檢察官為不起訴處分，毋庸對之追訴處罰
    ；反之，在「再犯」之情形，因其先前所為治療程序顯未能
    收戒斷毒癮之效，且考量施用毒品者之再犯率偏高，乃簡化
    其刑事處遇程序，而逕予追訴處罰，不再施以治療程序。參
    酌上開立法理由，修正毒品危害防制條例就施用毒品者，祇
    於「初犯及5 年後再犯」二種情形，有其追訴條件之限制，
    即須於初犯經觀察、勒戒或強制戒治釋放後，5 年內均無施
    用毒品之行為，始能認其前所實施之觀察、勒戒或強制戒治
    已足遮斷毒癮，而得於5 年後再犯時，再予適用初犯之規定
    ，重行觀察、勒戒等程序。倘5 年內已經再犯，被依法追訴
    處罰，縱其第三次（或第三次以上）施用毒品之時間在初犯
    釋放5 年以後，即與「5 年後再犯」之情形有別，且因已於
    「5 年內再犯」，顯見其再犯率甚高，原實施觀察、勒戒或
    強制戒治，已無法收其實效，而無5 年戒斷期之存在，自無
    再經觀察、勒戒或強制戒治之必要，應由檢察官逕行起訴，
    始符新法修正之本旨，最高法院95年度臺上字第1071號、95
    年度臺非字第59號判決意旨可資參照。經查：被告前於89年
    間因施用毒品案件，經本院以88年度毒聲字第4120號刑事裁
    定送勒戒處所觀察、勒戒後，認有繼續施用之傾向，再經本
    院以88年度毒聲字第4610號刑事裁定令入戒治處所施以強制
    戒治1 年，並於89年3 月21日停止戒治，所餘戒治期間付保
    護管束，嗣於89年7 月25日強制戒治期滿，並由板橋地檢署
    檢察官以89年度戒毒偵字第623 號為不起訴處分確定；又於
    94 年 間因施用毒品案件，經本院以94年度訴字第2272號刑
    事判決處有期徒刑10月、5 月，並定應執行有期徒刑1 年2
    月，嗣經上訴後，由臺灣高等法院以94年度上訴字第34號刑
    事判決駁回上訴確定，並經臺灣高等法院以96年度聲減字第
    1098號刑事裁定各減為有期徒刑5月、2月又15日，並定應執
    行有期徒刑7月確定，甫於96年7月13日因縮短刑期期滿假釋
    出監，假釋期間付保護管束，且於96年7月24日保護管束期
    滿，假釋未經撤銷，未執行之刑以已執行論；另於96年間因
    施用毒品案件，其犯罪於未發覺前，主動接受治療而被查獲
    ，由板橋地檢署檢察官以96年度毒偵字第9017號、97年度毒
    偵字第749 號為不起訴處分確定；復於97年間因施用毒品案
    件，經本院以97年度訴字第2883號刑事判決處有期徒刑8 月
    確定（現在監執行中）在案，此有臺灣高等法院被告前案紀
    錄表及上開不起訴處分書、判決書各乙份在卷可稽，是被告
    於強制戒治執行完畢釋放後5 年以內已再犯被依法追訴處罰
    如上所述，則揆諸前揭判決意旨，本件檢察官起訴被告施用
    第一級毒品，符合上開規定，合先敘明。
(二)、按海洛因依毒品危害防制條例第2 條第2 項第1 款之規定，
    係屬第一級毒品，故核被告所為，係犯毒品危害防制條例第
    10條第1 項之施用第一級毒品罪。又被告施用前持有海洛因
    係供己施用，則其持有之低度行為，為施用毒品之高度行為
    所吸收，不另論罪。再查，被告於94年間因施用毒品案件，
    經本院以94年度訴字第2272號刑事判決處有期徒刑10月、5
    月，並定應執行有期徒刑1 年2 月，嗣經上訴後，由臺灣高
    等法院以94年度上訴字第34號刑事判決駁回上訴確定，並經
    臺灣高等法院以96年度聲減字第1098號刑事裁定各減為有期
    徒刑5 月、2 月又15日，並定應執行有期徒刑7 月確定，甫
    於96年7 月13日因縮短刑期期滿假釋出監，假釋期間付保護
    管束，且於96年7 月24日保護管束期滿，假釋未經撤銷，未
    執行之刑以已執行論在案，此有上開紀錄表可證，是其於受
    有期徒刑執行完畢後5 年內故意再犯有期徒刑以上之本罪，
    為累犯，應依刑法第47條第1 項之規定，加重其刑。
(三)、爰審酌被告前有多次施用毒品之犯行，仍不知悔悟，故態復
    萌，再次施用毒品，無視於毒品對於自身健康之戕害及國家
    對於杜絕毒品犯罪之禁令，惟審酌被告犯後坦承犯行，態度
    尚佳，並主動交出前揭扣案物品，及施用毒品者均具有相當
    程度之生理成癮性及心理依賴性，戒除不易，且犯罪心態與
    一般刑事犯罪之本質不同，非難性較低等一切情狀，量處如
    主文所示之刑，以資懲儆。
(四)、至扣案之注射針筒1 支，係被告所有並供其施用毒品之用乙
    節，業據被告供述明確（詳見本院卷第44頁），爰依刑法第
    38條第1 項第2 款之規定，併予宣告沒收。
據上論斷，應依刑事訴訟法第273 條之1 第1 項、第299 條第1
項前段，毒品危害防制條例第10條第1 項，刑法第11條前段、第
47條第1 項、第38條第1 項第2 款，判決如主文。
本案經檢察官江祐丞到庭執行職務。
中    華    民    國    98    年    2     月    27    日
                  刑事第十七庭法  官  饒金鳳
以上正本證明與原本無異。
如不服本判決，應於判決送達後10日內，向本院提出上訴書狀，
且上訴書狀應敘述具體理由，而上訴書狀未敘述上訴理由者，應
於上訴期間（即自收受判決書之翌日起算10日）屆滿後20日內補
提理由書。
                              書記官  王春森
中    華    民    國    98    年    2     月    27    日
附錄本案論罪科刑之法律條文：
毒品危害防制條例第10條第1 項：
施用第一級毒品者，處6 月以上5 年以下有期徒刑。


司法院資訊處製作；財團法人民間司法改革基金會備份。
